【裁判字號】    97,聲,1710
【裁判日期】    971016
【裁判案由】    聲請法官迴避
【裁判全文】
臺灣高等法院臺中分院刑事裁定          97年度聲字第1710號
聲  請  人
即  被  告  甲○○
                    （另案於臺灣臺中監獄執行中）
上列聲請人因強盜等案件（本院97年度上訴字第1160號），聲請
法官迴避，及就本案之羈押處分（台灣台中地方法院96年度聲羈
字第1500號）疑義聲請變更處分，本院裁定如下：
    主    文
聲請均駁回。
    理    由
一、聲請意旨略以：(一)鈞院現承辦本案之法官賴恭利，因曾參與
    本案之前審即96年9月6日於台灣台中地方法院訊問被告後，
    以96年聲羈字第1500號裁定羈押之法官為同一人，故而認為
    法官賴恭利應有迴避本案之必要，爰聲請法官迴避云云。(二)
    聲請人前因盜匪等罪，於假釋期內因未定時向觀護人報到，
    違反保護管束規定，遭台灣桃園地方法院檢察署檢察官報請
    撤銷假釋，並於撤銷假釋應執行有期徒刑2年1月又9日殘刑
    確定後，傳拘聲請人報到執行未獲，而於95年10月5日發佈
    通緝。通緝中，聲請人於96年6月6日另涉加重強盜未遂案件
    ，經警於96年9月5日查緝到案，翌日（即同年月6日）經警
    詢問後，移送台灣台中地方法院檢察署由檢察官訊問，檢察
    官認為聲請人因犯嫌重大向院方聲請羈押，嗣後在台灣台中
    地方法院刑事拘留所接受法官訊問時，聲請人向法官陳明交
    付撤銷假釋殘刑執行，無裁定羈押必要之理由，惟法官逕以
    被告犯嫌重大，有事實足認有逃亡之虞，且共犯尚未到案，
    有勾串證人之虞，所犯為最輕本刑為5年以上有期徒刑，非
    予羈押顯難進行追訴，而有羈押之必要，裁定羈押。嗣後台
    灣台中地方法院檢察署檢察官又以被告所涉強盜案件（96年
    度偵字第21328號）羈押原因業已消滅（交付撤銷假釋殘刑
    案執行），已無再予羈押之必要之理由，聲請撤銷羈押，經
    台灣台中地方法院於96年10月9日以96年度偵聲字第757號裁
    定撤銷羈押，同日台中地檢察官即以96年執助鑑字第1413號
    指揮執行聲請人之上開撤銷假釋殘刑（由執行係桃園屬託台
    中檢察署代為執行），並於執行指揮書備註欄載：受刑人係
    本署紀錄科文股借提執行，執畢前請審理之承辦股，有無羈
    押必要，勿移監等語。惟查：羈押之目的，無非旨在確保案
    件之追訴、防止被告逃亡、勾串證人之虞，然本件檢察官偵
    辦聲請人加重強盜未遂等案時，明知交付撤銷假釋殘刑執行
    效力存在，卻仍予以聲請羈押，然羈押不到一個月，卻又以
    交付撤銷假釋殘刑案執行為由聲請撤銷羈押，足認本案一開
    始即無羈押之必要；復聲請人於拘提到案後，就依照撤銷假
    釋殘刑案到案通緝書之記載，將聲請人交付執行，則聲請人
    在監執行，何來逃亡之虞？而司法機關同樣可以諭令執行監
    獄對聲請人予以禁止接見及通信，而確保案件之追訴，試問
    何來勾串共犯、證人之虞？本案羈押之酌定難謂與法律之適
    當性、相當性與必要性原則無悖，自有可議。基此，聲請就
    本案聲羈字第1500號之羈押處分有疑異，聲請變更處分，將
    該羈押之日數30日折抵為現執行中撤銷假釋案殘餘刑期計算
    等語。
二、本院查：
(一)聲請法官迴避部分：按當事人聲請法官迴避，以法官有刑事
    訴訟第17條情形而不自行迴避，或有具體事實足認其執行職
    務有偏頗之情形為限，此觀諸同法第18條之規定即明。又刑
    事訴訟法第18條第2款所謂「足認其執行職務有偏頗之虞者
    」，係指以一般通常之人所具有之合理觀點，對於該承辦法
    官是否為公平之裁判，均足產生懷疑，且此種懷疑之發生，
    存有其安全客觀之原因，而非僅出諸當事人自己主觀之判斷
    者，始足當之。本件聲請意旨所指事由，無一符合刑事訴訟
    第17條所定法官應自行迴避之情形；又聲請人徒憑原審法院
    當時裁定准予羈押之法官即本案之受命法官，恐有偏頗之虞
    云云本件主張，無非僅出於個人主觀之懷疑而認其將受不公
    平之審判，並無客觀上之具體事實，尚不足以構成一般通常
    之人所具有之合理觀點，與聲請法官迴避之要件不合，而聲
    請人復未能提出其他足認本院97年度上訴字第1160號案件受
    命法官執行職務有偏頗情形之具體事實，是其上開聲請法官
    迴避不能認為正當，為無理由，應予駁回。
(二)聲請變更處分部分：聲請人因涉犯刑法第330條第1、2項及
    槍砲彈藥刀械管制條例案件，於96年9月6日經檢察官以其涉
    犯有上開罪嫌，所犯為最輕本刑5年以上之罪，且有逃亡之
    虞，及尚有共犯在逃有串證之虞為由，向台中地方法院聲請
    羈押，經法官訊問後，認為聲請人犯嫌重大，而有上列之情
    形，非予羈押顯難進行追訴、審判而為羈押之裁定。嗣後檢
    察官以被告（即聲請人）已交付他案執行，已無羈押之必要
    ，聲請撤銷聲請人之羈押，經台中地方法院於96年10月9日
    以96年度偵聲字第757號撤銷聲請人之羈押等情，已據本院
    調取本院97年度上訴字第1160號查明屬實。是以，本案之羈
    押並無不當或違法之處。聲請人雖以其已向法官陳明交付撤
    銷假釋殘刑執行，無裁定羈押必要之理由云云。惟羈押與否
    ，法官所審查乃以有無羈押之原因而有羈押之必要為考量，
    就本案而言：被告有另案遭通緝之事實，可認事實上足認其
    有逃亡之虞、而本案亦尚有多名共犯尚未到案且其所犯為5
    年以上之罪，在此審查、考量下法官羈押並無不當，況本案
    之羈押尚有防止勾串之虞，顯然只有羈押始能達到此目的而
    有羈押之必要，尚難認逕以交付他案執行即可達目的。至於
    檢察官日後又以交付他案執行而向法院聲請撤銷羈押，乃檢
    察官於相關偵查作為後，認羈押原因已消滅，乃依法向法院
    聲請撤銷羈押，尚難認聲請人為檢察官聲請羈押之初即無羈
    押之必要，聲請人自行推測檢察官聲請羈押不到一個月，卻
    又以交付撤銷假釋殘刑案執行為由聲請撤銷羈押，足認本案
    一開始即無羈押之必要云云，自無足取；再者，被告犯數罪
    ，而於同一案偵審，偵審中僅以其中一罪名羈押者，因係利
    用同一偵審程序同時偵審另罪，為受刑人利益計，所謂本案
    之羈押，應認為包括該另罪在內，其羈押日數可全部折抵另
    罪刑期。本案聲羈字第1500號之羈押案件，與聲請人所指之
    殘餘刑之罪，並非同一案之偵審，依上開說明，並無將本案
    羈押折抵於他案之情形。是以，聲請人聲請將本案羈押之日
    數30日折抵為現執行中撤銷假釋案殘餘刑期計算云云，並無
    理由，應予駁回。
三、據上論斷，應依刑事訴訟法第21條第1項、486條，裁定如主
    文。
中    華    民    國    97    年    10    月    16    日
            刑事第八庭  審判長法  官  羅  得  村
                              法  官  張  靜  琪
                              法  官  吳  進  發
上列正本證明與原本無異。
如不服本裁定，應於裁定送達後五日內向本院提出抗告狀。
                              書記官  柯  孟  伶
中    華    民    國    97    年    10    月    17    日


司法院資訊處製作；財團法人民間司法改革基金會備份。
